臺灣澎湖地方法院刑事裁定　　　　　　　　　　　　　　九十三年度聲判字第六號
　　聲　請　人　丙○○
　　代　理　人　郭至卓律師
　　被　　　告　甲○○
　　　　　　　　乙○○　男　四.
右列聲請人因被告等涉嫌詐欺案件，不服臺灣高等法院高雄分院檢察署檢察長駁回再
議之處分（九十三年度上聲議字第七九九號），聲請交付審判，本院裁定如左：
    主      文
聲請駁回。
    理      由
一、本件聲請人丙○○以被告甲○○、乙○○共同涉犯詐欺罪名，向臺灣澎湖地方法
    院檢察署檢察官提出告訴，經該署檢察官於民國九十三年九月二十七日以九十二
    年度偵字第一六二號、九十三年度偵字第八四號為不起訴處分後，聲請人不服，
    聲請再議，經臺灣高等法院高雄分院檢察署檢察長於九十三年十一月二日以九十
    三年度上聲議字第七九九號為駁回再議之處分。
二、聲請人不服再議之處分，聲請交付審判意旨略為：被告甲○○、乙○○為夫妻，
    於九十一年十一月初某日，在澎湖縣湖西鄉隘門村土地公廟，向聲請人詐稱若交
    付新臺幣（下同）二百七十萬元，願意讓與「好市多食品商行」之經營權，聲請
    人不疑有他，陷於錯誤，分別於同月七日、十九日，各交付一百萬元、一百七十
    萬元予被告二人，但嗣後被告二人卻將「好市多食品商行」營利事業登記負責人
    登記給翁懿秋，而非登記聲請人指定之歐陽淑娥，顯有詐欺行為。原駁回再議處
    分未審酌「好市多食品商行」當時名義上負責人鄭國隆、員工林小賓、蕭松葉、
    蕭蔡淑惠在鈞院九十二年訴字四一號民事案件之證詞；及被告二人先前已積欠聲
    請人甚多債務，尚未清償，不可能再繼續借款，聲請人交付該二百七十萬元，顯
    係為購買該商行經營權；另觀諸聲請人與被告甲○○於九十一年十二月三日簽訂
    之協議書，亦可見被告甲○○有讓與該商行之意思等情節，率予認定聲請人係基
    於借貸法律關係，陸續交付二百七十萬元予被告二人，聲請人未能取得「好市多
    食品商行」經營權，純係另件民事糾葛等情，聲請人無法信服，為此聲請交付審
    判等語。
三、按告訴人不服上級法院檢察署檢察長或檢察總長認再議為無理由而駁回之處分者
    ，得於接受處分書後十日內委任律師提出理由狀，向該管第一審法院聲請交付審
    判，法院認為交付審判之聲請不合法或無理由者，應駁回之，刑事訴訟法第二百
    五十八條之一、第二百五十八條之三第二項前段，分別定有明文。而交付審判制
    度，乃對於檢察官起訴裁量權之制衡，除貫徹檢察機關內部檢查一體之原則所含
    有之內部監督機制外，亦應存有檢察機關以外之監督機制，故參考外國立法例而
    得認定犯罪事實，刑事訴訟法第一百五十四條第二項定有明文。而對於證據之取
    捨，於積極證據不足證明犯罪事實時，被告之抗辯或反證縱屬虛偽，仍不能以此
    資為積極證據應予採信之理由，最高法院三十年上字第四八二號著有判例。參照
    以上說明，檢察機關按照證據認定事實時，如果取捨證據之結果，認為積極證據
    不足以證明被告犯罪，而調查證據及取捨證據之過程中，又查無起訴裁量權之濫
    用，衡諸證據裁判原則及交付審判制度之規範目的，即應駁回告訴人交付審判之
    聲請。
四、經查：本件告訴人將二百七十萬元交付被告二人之目的，究竟是購買好市多食品
    商行經營權或是借款一事？對此核心之爭議，參與交易之告訴人、被告二人、案
    外人鄭國隆三方各有不同說辭，彼此陳述內容南轅北轍。而好市多食品商行員工
    蔡春媚、林小賓、蕭松葉、蕭蔡淑惠等人，亦本於各自立場，有明顯參差不盡相
    符之證詞。在相關人等之供述證據，均因各自利害難以遽信下，檢察官詳加核對
    相關資金流程，因認告訴人指證似有瑕疵，被告二人所辯非無可採，以積極證據
    不足以作為不利被告二人之認定，而為不起訴及駁回再議之處分，經核取捨證據
    及認定事實均符合經驗法則與論理法則，並無心證濫用之情形，調查取得之證據
    資料多達十餘卷宗，更無怠於行使偵查權之狀況。從而，檢察官所為處分，自屬
    起訴裁量權之合理行使，本件聲請意旨仍執前詞，對於原處分加以指摘而聲請交
    付審判，並無理由，應予駁回。
五、依刑事訴訟法第二百五十八條之三第二項前段，裁定如主文。
中      華      民      國    九十四   年     二     月    二十五       日
                            臺 灣 澎 湖 地 方 法 院 刑 事 庭
                                  審判長法  官  管   安   露
                                        法  官  陳   介   安
                                        法  官  李   宛   玲
右正本證明與原本無異。
本件不得抗告。
中      華      民      國    九十四   年     二     月    二十五       日
                                        書記官  莊   茹   茵
